【裁判字號】    99,易,268
【裁判日期】    990511
【裁判案由】    竊盜等
【裁判全文】
臺灣屏東地方法院刑事判決               99年度易字第268號
公  訴  人  臺灣屏東地方法院檢察署檢察官
被      告  丁○○
上列被告因竊盜等案件，經檢察官提起公訴（99年度偵緝字第
111 、112 、113 、114 號），嗣被告於本院準備程序進行中先
就被訴事實為有罪之陳述，本院告知被告簡式審判程序之旨，並
聽取當事人之意見後，裁定改由受命法官獨任依簡式審判程序審
理，判決如下：
    主  文
丁○○犯侵占罪，累犯，處拘役拾日，如易科罰金，以新臺幣
壹仟元折算壹日；又犯竊盜罪，共捌罪，均累犯，各處有期徒刑
肆月，如易科罰金，均以新臺幣壹仟元折算壹日。應執行有期徒
刑貳年，拘役拾日，如易科罰金，均以新臺幣壹仟元折算壹日
。
    事  實
一、丁○○前於民國93年間，因贓物案件，經臺灣高雄地方法院
    以93年度簡字第1685號判決處有期徒刑3 月確定，於93年12
    月17日縮刑期滿執行完畢；又於95年間，因竊盜案件，分別
    經臺灣高雄地方法院以95年度簡字第1021號判決處有期徒刑
    5 月確定（1 件），以96年度易字第1644號判決處執行有期
    徒刑4 月確定（2 件），復因詐欺案件，經臺灣高雄地方法
    院以95年度簡上字第1476號判決處有期徒刑5 月確定；其又
    於96年間，因贓物案件，經臺灣高雄地方法院以96年度簡字
    第7828號判決處有期徒刑2 月確定，因竊盜案件，經臺灣高
    雄地方法院以96年度簡字第4506號判決處有期徒刑4 月確定
    ，因詐欺案件，經本院以96年度簡字第1751號判決處有期徒
    刑6 月確定，因竊盜案件，經臺灣高雄地方法院以96年度簡
    字第5106號判決處有期徒刑6 月確定，又於97年間，因侵占
    案件，經臺灣高雄地方法院以97年度審簡字第1531號判決處
    有期徒刑3 月確定，上開95年度簡上字第1476號詐欺案件，
    嗣經臺灣高雄地方法院以98年度聲減字第108 號裁定減刑為
    有期徒刑2 月又15日，本院另以97年度聲字第380 號裁定就
    前開96年度簡字第4506號、96年度簡字第5106 號 、96年度
    易字第1644號、96年度簡字第1751號判決所處之刑定應執行
    有期徒刑1 年6 月，復經臺灣高雄地方法院以98年度審聲字
    第408 號裁定就前開96年度簡字第4506號、96年度簡字第
    5106號、96年度易字第1644號、96年度簡字第1751號、96年
    度簡字第7828號、97年度審簡字第1531號判決所處之刑定應
    執行有期徒刑1 年11月確定，臺灣高雄地方法院又於99年4
    月12日依檢察官之聲請，以99年度聲減字第39號就上開95年
    度簡字第1021號及95年度簡上字第1476號判決所處之刑裁定
    減刑並定應執行刑有期徒刑4 月在案（尚未確定），嗣於98
    年4 月17日縮短刑期假釋出監付保護管束，至98年6 月11日
    保護管束期滿，視為執行完畢（構成累犯）；其復於假釋期
    間內之98年5 月27日，犯竊盜案件，經本院以98年度簡字第
    919 號判決處有期徒刑6 月確定，現在監執行中（此部分未
    構成累犯）。詎其仍不知悔改，意圖為自己不法之所有，基
    於竊盜之犯意，於附表所示時間、地點，以附表所示方式，
    竊取附表所示被害人之財物。另於民國98年6 月7 日下午1
    時50分許，在高雄縣鳳山市○○路之「悠活生活網際網路」
    店內，以需騎乘機車至自動櫃員機領錢為由，向戊○○借得
    其胞弟黃騰儀所有之車牌號碼L58-032 號機車，並約定2 小
    時內歸還後，竟意圖為自己不法之所有，變易持有為所有，
    將上開機車予以侵占入己，供己代步使用，而未依約歸還戊○○；嗣於98年6 月12日中午12時10分許，其騎乘上開車號
    L58-032 號機車行經屏東縣屏東市○○路與廣東路口時，因
    形跡可疑，為警攔檢盤查而查獲（上開機車及鑰匙已發還戊○○），嗣其在有偵查犯罪職權之公務員或機關知悉其所為
    附表所示竊盜犯行前，於98年6 月12日11時12分許、同日11
    時30分許接受警方詢問時，主動向承辦員警供承附表編號1
    至6 所示竊盜犯行，復於99年3 月5 日上午11時10分許，接
    受臺灣屏東地方法院檢察署檢察官訊問時，主動供承附表編
    號7 、8 所示竊盜犯行，嗣並接受裁判。
二、案經屏東縣政府警察局報告臺灣屏東地方法院檢察署檢察官
    偵查起訴。
    理  由
一、本案被告丁○○所犯竊盜等案件，均非法定刑為死刑、無期
    徒刑或最輕本刑3 年以上有期徒刑之罪，亦非高等法院管轄
    第一審之案件，而被告於本院準備程序中就被訴事實為有罪
    之陳述，本院合議庭乃裁定由受命法官獨任進行簡式審判程
    序。又簡式審判程序之證據調查，依刑事訴訟法第273 條之
    2 規定，不受同法第159 條第1 項審判外陳述排除之限制，
    再被告對於卷內之各項證據，亦不爭執證據能力，故卷內所
    列之各項證據，自得作為證據，先予敘明。
二、上開犯罪事實，業據被告丁○○於本院審理時坦承不諱，核
    與證人即被害人己○○、甲○○、丙○○、戊○○、乙○○
    於警詢及證人戊○○於偵訊所為證詞相符，並有扣押筆錄、
    扣押物品目錄表、贓物認領保管單、照片、職務偵查報告等
    附卷可佐，堪認被告所為自白與事實相符，應可採信，本件
    事證明確，應予依法論科。
三、核被告附表所示之行為，均係犯刑法第320 條第1 項之竊盜
    罪；又其將被害人戊○○機車侵占入己之行為，係犯刑法第
    335 條第1 項之侵占罪。其所犯上開9 罪，犯意各別，行為
    互殊，應予分論併罰。次查被告前有如事實欄所示之科刑及
    執行情形，有臺灣屏東地方法院檢察署刑案資料查註紀錄表
    、臺灣高等法院被告前案紀錄表各1 份附卷足憑，其於刑之
    執行完畢後5 年內，故意再犯本件有期徒刑以上之9 罪，均
    為累犯，均應依刑法第47條第1 項加重其刑。再查被告於有
    偵查犯罪職權之公務員或機關知悉其本件竊盜犯行之前，先
    於98年6 月12日11時12分許、同日11時30分許接受警方詢問
    時，主動向承辦員警供承附表編號1 至6 之竊盜犯行，復於
    99年3 月5 日上午11時10分許接受檢察官訊問時，主動供承
    附表編號7 、8 所示竊盜犯行，有其警詢筆錄、偵訊筆錄及
    職務偵查報告附卷可憑（見屏警分偵字第0980015241號卷第
    2 至4 頁、屏警分偵字第0980015242號卷第2 至4 頁、屏警
    分偵字第0980018329號卷第1 至3 頁），堪認被告自首附表
    所示8 件竊盜犯行，爰均應依刑法第62條前段規定減輕其刑
    ，並均依法先加重後減輕之。爰審酌被告與被害人戊○○原
    無深交，竟將被害人戊○○善意出借之機車予以侵占，損害
    被害人戊○○之財產權及對人性之信賴，又其已有多次竊盜
    前科，業如前述，竟又再犯本件8 件竊盜案，侵害他人之財
    產權，實不足取，且前科累累、素行不良，暨考量其犯後坦
    承犯行，頗有悔意，且所竊財物價值非鉅，其犯罪之動機、
    目的、手段、生活狀況及智識程度等一切情狀，並斟酌檢察
    官之求刑，各量處如主文所示之刑，並均諭知易科罰金之折
    算標準，再就所宣告有期徒刑部分定應執行刑有期徒刑2 年
    ；又按司法院於98年6 月19日公布之司法院釋字第662 號解
    釋謂：「中華民國94年2 月2 日修正公布之現行刑法第41條
    第2 項，關於數罪併罰，數宣告刑均得易科罰金，而定應執
    行之刑逾6 個月者，排除適用同條第1 項得易科罰金之規定
    部分，與憲法第23條規定有違，並與本院釋字第366 號解釋
    意旨不符，應自本解釋公布之日起失其效力。」，核諸該解
    釋意旨，於數宣告刑均得易科罰金，而所定應執行之刑逾6
    個月者，亦應得易科罰金；被告為上開犯行後，刑法第41條
    第8 項業於98年12月30日修正公布，而將上開大法官解釋意
    旨予以明文規定：「第1 項至第4 項及第7 項之規定，於數
    罪併罰之數罪均得易科罰金或易服社會勞動，其應執行之刑
    逾6 月者，亦適用之。」，本條項僅係將大法官解釋予以明
    文化，即不論依新、舊法規定，被告所犯本件竊盜罪8 罪均
    得易科罰金，應不生新、舊法比較之問題，自應逕依現行有
    效之法律即修正後刑法第41條第8 項規定，諭知本件被告應
    執行刑部分之易科罰金折算標準，附此敘明。
四、至公訴意旨認被告前已因侵占、贓物、竊盜（3 次）等罪執
    行有期徒刑1 年11月完畢，目前又因竊盜罪在監執行，其再
    犯本件8 次竊盜案件及1 次侵占案件，足見其已有犯罪習慣
    ，為矯正其犯罪惡習，請求併予諭知強制工作等語。惟按保
    安處分係針對受處分人將來之危險性所為之處置，以達教化
    、治療之目的，為刑罰之補充制度。我國現行刑法採刑罰與
    保安處分雙軌制，係在維持行為責任之刑罰原則下，為協助
    行為人再社會化之功能，以及改善行為人潛在之危險性格，
    期能達成根治犯罪原因、預防犯罪之特別目的。是保安處分
    中之強制工作，旨在對嚴重職業性犯罪及欠缺正確工作觀念
    或無正常工作因而犯罪者，強制其從事勞動，學習一技之長
    及正確之謀生觀念，使其日後重返社會，能適應社會生活。
    保安處分之措施亦含社會隔離、拘束身體自由之性質，其限
    制人民之權利，實與刑罰同，本諸法治國家保障人權之原理
    及刑法之保護作用，其法律規定之內容，應受比例原則之規
    範，使保安處分之宣告，與行為人所為行為之嚴重性、行為
    人所表現之危險性，及對於行為人未來行為之期待性相當。
    刑法第90條及竊盜犯贓物犯保安處分條例第3 條第1 項關於
    強制工作之規定，均係本於上開意旨制定，而由法院視個案
    中行為人之危險性格，依職權決定應否交付強制工作，以達
    保安處分之特別預防之目的（大法官釋字第471 號解釋參照
    ）。查本件被告前雖有如事實欄所載之多次竊盜前科，有臺
    灣高等法院被告前案紀錄表在卷可查，惟其各次被查獲判刑
    之竊盜犯行，除96年度易字第1644號案件係行竊2 次之外，
    其餘之行竊次數均僅有1 次，且犯罪手段均平和、竊取之財
    物價值非鉅，有前述各判決附卷可稽（見本院卷第23至40頁
    ），又其先前及本案竊取機車或自小貨車之目的均係供己代
    步使用，而其竊取其餘財物均欲變賣得款花用，業據被告供
    承在卷（見本院卷第59頁），佐以其於偵查中供稱：因出獄
    後去找工作，老闆知道其係更生人，就不雇用伊等語（見偵
    卷第44頁），堪認其應係經濟困頓、一時貪心方再為本件竊
    盜犯行，尚不得以此即認定已有犯罪之習慣，或因遊蕩或懶
    惰成習而犯罪，再查被告犯本案之後，自98年6 月23 日 起
    即接受臺灣更生保護協會高雄分會安置，在「展夢家園」擔
    任志工，迄至其因另案入監執行為止之事實，業經本院電話
    詢問「展夢家園」負責人無誤，有本院公務電話紀錄1紙 存
    卷可查（見本院卷第64頁），足見其犯本案之後，確已憑己
    力賺取生活費用，而檢察官復未能提出其他具體積極事證足
    示被告確係慣竊積重難返，亦無證據證明被告因遊蕩或懶惰
    成習而犯罪，須強制其從事勞動、學習專長或匡正謀生觀念
    之情形，經審酌前開量刑事由後，本院認對被告量處如主文
    所示之刑已足收儆懲，無庸宣告強制工作，末此敘明。
據上論斷，應依刑事訴訟法第273 條之1 第1 項、第299 第1 項
前段，刑法第320 條第1 項、第335 條第1 項、第47條第1 項、
第62條前段、第41條第1 項前段、第8 項、第51條第5 款、第10
款，刑法施行法第1 條之1 第1 項、第2 項前段，判決如主文。
本案經檢察官任亭到庭執行職務。
中    華    民    國    99    年    5     月    11    日
                  刑事第五庭  法  官  陳秀慧
以上正本證明與原本無異。
如不服本判決應於收受判決後10日內向本院提出上訴書狀，並應
敘述具體理由；其未敘述上訴理由者，應於上訴期間屆滿後20日
內向本院補提理由書（均須按他造當事人之人數附繕本）「切勿
逕送上級法院」。
中    華    民    國    99    年    5     月    11    日
                              書記官  史安琪
附錄本案論罪科刑法條：
中華民國刑法第335條第1 項
意圖為自己或第三人不法之所有，而侵占自己持有他人之物者，
處5 年以下有期徒刑、拘役或科或併科1,000元以下罰金。
中華民國刑法第320條第1項
意圖為自己或第三人不法之所有，而竊取他人之動產者，為竊盜
罪，處 5 年以下有期徒刑、拘役或 5 百元以下罰金。
附表
┌──┬────┬────┬─────────┬───┬─────┬──────────┐
│編號│犯罪時間│犯罪地點│  竊  盜  方  式  │被害人│ 竊得財物 │    贓物處理情形    │
├──┼────┼────┼─────────┼───┼─────┼──────────┤
│1   │98年5 月│屏東市民│徒手搬運被害人所有│己○○│瓦斯桶1桶 │得手後，於當日以新臺│
│    │28日上午│生東路瑞│置於瓦斯車上之瓦斯│      │          │幣（下同）300 元之價│
│    │5 、6 時│光公園旁│桶1 桶而竊取之。  │      │          │格售予不知情的鄒茂陽│
│    │許      │        │                  │      │          │。嗣於98年6 月12日下│
│    │        │        │                  │      │          │午2 時許，被告帶同警│
│    │        │        │                  │      │          │方前往位於屏東縣屏東│
│    │        │        │                  │      │          │市○○路23巷5 號之但│
│    │        │        │                  │      │          │以理堂教會，起獲被害│
│    │        │        │                  │      │          │人失竊瓦斯桶1 桶（已│
│    │        │        │                  │      │          │發還被害人）。      │
├──┼────┼────┼─────────┼───┼─────┼──────────┤
│2   │98年6 月│屏東市開│利用被害人機車鑰匙│甲○○│車牌號碼  │得手後，供己代步使用│
│    │2 日上午│封街9 號│未拔下之機會，以該│      │WQA-017 號│，後棄置在屏東市公園│
│    │5 時許  │騎樓下  │鑰匙發動該機車後，│      │輕型機車1 │路之天主教堂騎樓下。│
│    │        │        │騎乘離去而竊取得手│      │輛        │嗣於98年6 月12日下午│
│    │        │        │。                │      │          │3 時許，被告帶同警方│
│    │        │        │                  │      │          │前往上述棄置地點，起│
│    │        │        │                  │      │          │獲被害人失竊機車1 輛│
│    │        │        │                  │      │          │（已發還被害人）。  │
├──┼────┼────┼─────────┼───┼─────┼──────────┤
│3   │98年6 月│址設於屏│利用被害人機車鑰匙│車主為│車牌號碼  │得手後，供己代步使用│
│    │4 日上午│東市民生│未拔下之機會，以該│黃繡靜│KN9-413 號│，後棄置在高雄縣鳳山│
│    │5 時30分│路31-2號│鑰匙發動該機車後，│，由鄭│重型機車1 │市○○街與瑞興路口。│
│    │許      │之有城瓦│騎乘離去而竊取得手│安志使│輛（未懸掛│。嗣於98年6 月12日下│
│    │        │斯行騎樓│。                │用    │車牌）    │午2 時45分許許，被告│
│    │        │下      │                  │      │          │帶同警方前往上述棄置│
│    │        │        │                  │      │          │地點，起獲被害人失竊│
│    │        │        │                  │      │          │機車1 輛（已發還被害│
│    │        │        │                  │      │          │人）。              │
├──┼────┼────┼─────────┼───┼─────┼──────────┤
│4   │98年6 月│屏東市和│徒手搬運被害人所有│己○○│瓦斯桶2桶 │得手後，於當日以每桶│
│    │4 日上午│生路與歸│置於瓦斯車上之瓦斯│      │          │300 元之價格售予不知│
│    │5 時40分│仁路94巷│桶2 桶而竊取之。  │      │          │情的鄒茂陽。嗣於98年│
│    │許      │口      │                  │      │          │6 月12日下午2 時許，│
│    │        │        │                  │      │          │被告帶同警方前往位於│
│    │        │        │                  │      │          │屏東縣屏東市○○路23│
│    │        │        │                  │      │          │巷5 號之但以理堂教會│
│    │        │        │                  │      │          │，起獲被害人失竊瓦斯│
│    │        │        │                  │      │          │桶2 桶（已發還被害人│
│    │        │        │                  │      │          │）。                │
├──┼────┼────┼─────────┼───┼─────┼──────────┤
│5   │98年6 月│高雄縣鳳│以拾得之鑰匙插入被│丙○○│車牌號碼  │得手後，供己代步使用│
│    │7 日上午│山市建國│害人之機車鑰匙孔，│      │WIB-051 號│，後棄置在址設於高雄│
│    │5 時許  │路299 巷│發動該機車後，騎乘│      │輕型機車1 │縣鳳山市○○路220 號│
│    │        │6號旁   │離去而竊取得手。  │      │輛        │之鳳山國父紀念館停車│
│    │        │        │                  │      │          │場。嗣於98年6 月11日│
│    │        │        │                  │      │          │下午2 時20分許，為警│
│    │        │        │                  │      │          │在上述棄置地址尋獲（│
│    │        │        │                  │      │          │已發還被害人）。    │
│    │        │        │                  │      │          │                    │
├──┼────┼────┼─────────┼───┼─────┼──────────┤
│6   │98年6 月│屏東市公│徒手竊取被害人置放│乙○○│紅藍色手提│將竊得之財物棄置在屏│
│    │12日上午│民街附近│在車牌號碼588-CDM │      │袋1 只（內│東市廣興140- 3號附近│
│    │9 時許  │        │號機車腳踏板上之紅│      │有地籍重測│之車棚。嗣於98年6 月│
│    │        │        │藍色手提袋1 只。  │      │通知單2 張│13日下午2 時30分許，│
│    │        │        │                  │      │、張榮妙及│被告帶同警方前往上述│
│    │        │        │                  │      │乙○○身分│棄置地點起獲被害人失│
│    │        │        │                  │      │證各1 枚、│竊之手提袋1 只、張榮│
│    │        │        │                  │      │眼鏡1 付、│妙身分證1 枚、地籍重│
│    │        │        │                  │      │印章2 個、│測通知單2 張、自動鉛│
│    │        │        │                  │      │自動鉛筆1 │筆1 支（均已發還）。│
│    │        │        │                  │      │支）      │                    │
├──┼────┼────┼─────────┼───┼─────┼──────────┤
│7   │98年6 月│屏東縣屏│以自備之鑰匙插入被│車主為│車牌號碼  │得手後，供己代步及另│
│    │23日上午│東市民生│害人之機車鑰匙孔後│楊健生│L23-487 號│犯附表編號8 犯行使用│
│    │6 時許  │路31-2號│，發動該機車騎乘離│，由鄭│重型機車1 │，後棄置在址設於高雄│
│    │        │騎樓下  │去，而竊取得手。  │安志使│輛        │縣燕巢鄉正德新村1 號│
│    │        │        │                  │用    │          │之燕巢看守所停車場。│
│    │        │        │                  │      │          │嗣經警方循被告之供述│
│    │        │        │                  │      │          │，於99年3 月22日上午│
│    │        │        │                  │      │          │12時許，在上述棄置地│
│    │        │        │                  │      │          │址起獲（已發還被害人│
│    │        │        │                  │      │          │）。                │
├──┼────┼────┼─────────┼───┼─────┼──────────┤
│8   │98年6 月│屏東市和│騎乘先前竊得之車號│己○○│瓦斯桶空桶│棄置在高雄縣燕巢鄉深│
│    │23日上午│生路與歸│L23-487 號機車（即│      │2桶       │水村某處（未尋獲）。│
│    │6 時許  │仁路94巷│附表編號7）至左列 │      │          │                    │
│    │        │口      │地點，徒手搬運被害│      │          │                    │
│    │        │        │人所有置於瓦斯車上│      │          │                    │
│    │        │        │之瓦斯桶空桶2 桶，│      │          │                    │
│    │        │        │而竊取之。        │      │          │                    │
└──┴────┴────┴─────────┴───┴─────┴──────────┘

司法院資訊處製作；財團法人民間司法改革基金會備份。
